臺灣臺北地方法院刑事判決　　　　　100年度審交易字第196號
公　訴　人　臺灣臺北地方法院檢察署檢察官
被　　　告　蔡佩姍
上列被告因過失傷害案件，經檢察官提起公訴（100 年度調偵字
第1374號），因被告於準備程序中就被訴事實為有罪之陳述，經
本院裁定進行簡式審判程序審理，判決如下：
    主    文
蔡佩姍犯過失傷害罪，處拘役伍拾日，如易科罰金，以新臺幣壹
千元折算壹日。
    事    實
一、蔡佩姍於民國100 年1 月25日上午6 時許，騎乘車牌號碼36
    7-BAL 號重型機車，沿臺北市○○區○○街264 巷由東往西
    方向逆向行駛，行經該路段與建國南路交叉路口時，本應注
    意遵守道路交通標誌、標線、號誌之指示，不得逆向行駛，
    且應注意車前狀況，以隨時採取必要之安全措施，當時雖黎
    明前光線昏暗，但天候晴、路面乾燥、無缺陷、視距良好、
    無障礙物，又無不能注意之情事，竟疏未注意，逆向行駛瑞
    安街264 巷，亦未注意車前狀況，適有謝春美亦疏未注意騎
    乘腳踏車不應行駛在行人穿越道（起訴書誤載為人行道），
    雙方因而發生撞擊，致使謝春美受有頸椎受傷併中央脊髓症
    候群、肢體挫傷等傷害。嗣蔡佩姍肇事後，將謝春美送醫，
    並於警員到場處理時，不逃避裁判而當場向警員自首，承認
    為肇事人而願接受裁判。
二、案經謝春美訴由臺北政府警察局大安分局報請臺灣臺北地方
    法院檢察署檢察官偵查起訴。
    理    由
一、認定犯罪事實所根據的證據及理由：
（一）被告於本院審理時坦承上開犯罪事實等語明確（見本院卷
      第26頁背面）。
（二）證人即告訴人謝春美於警詢、偵訊證述被告於上開時、地
      ，騎乘機車違規肇事致其受傷之過程等語明確（100 年度
      偵字第17133 號卷第3 至4 頁、第37頁、第40頁）。
（三）復有道路交通事故現場圖、道路交通事故調查報告表、現
      場照片9幀、臺北市政府警察局交通大隊道路交通事故初
      步分析研判表、臺北市○○○○○道路交通事故肇事人自
      首情形紀錄表（分見同上偵卷第12頁、第13頁、第20至24
      頁、第10至11頁、第19頁）。
（四）又被告於前開時、地，駕駛車輛違規肇事致告訴人謝春美
      受傷，造成其受有頸椎受傷併中央脊髓症候群、肢體挫傷
      等傷害，除據告訴人謝春美指訴在卷外，復有告訴人謝春
      美之臺北市立聯合醫院仁愛院區診斷證明書附卷可參（見
      同上偵卷第5至6頁）。
（五）按「駕駛人駕駛汽車，應遵守道路交通標誌、標線、號誌
      之指示」、「汽車行駛時，駕駛人應注意車前狀況及兩車
      併行之間隔，並隨時採取必要之安全措施。」道路交通安
      全規則第90條前段、第94條第3 項分別定有明文。被告使
      用道路、領有駕駛執照，自應知悉前開規定，並有遵守之
      義務。而依當時雖黎明前光線昏暗，但天候晴、路面乾燥
      、無缺陷、視距良好、無障礙物等情形，並無不能注意等
      情事，有證人謝春美之指訴及上開道路交通事故調查報告
      表及現場照片在卷可參，足見被告肇事當時並無不能注意
      之情事存在，騎竟疏於注意於此，逆向行駛及未注意車前
      狀況，不慎撞及由北往南行駛，正騎乘腳踏車穿越行人穿
      越道上之告訴人，致其受有前述之傷害，顯見被告就本件
      車禍之發生具有過失至為明確，被告之過失行為與告訴人
      所受傷之結果間復具有相當因果關係。
（六）按被害人之過失既與被告之過失，併合而為損害發生之原
      因，被害人是否與有過失、過失情節之輕重，均攸關被告
      罪責之成立及科刑之審酌，自應詳加審認，以作為論罪科
      刑之所據（最高法院87年度臺上字第3312號判決意旨參照
      ）。經查，告訴人所騎乘之自行車，屬道路交通安全規則
      第6 條第1 款第1 目之「腳踏自行車」，為慢車之一種，
      自不得於行人穿越道上行駛而橫越馬路（應下車牽車步行
      ，始屬行人）。查告訴人於警詢中自承：伊在事發當時騎
      腳踏車沿建國南路人行道北往南行駛經過瑞安街264 巷口
      的行人穿越道等語（見100 年度偵字17133 號卷第3 頁）
      ，並有道路交通事故現場圖為據（見同上偵卷第12頁），
      是告訴人騎乘慢車違規行駛於行人穿越道上，對本件交通
      事故之發生，應屬次因，亦堪認定。
（七）綜上，被告之自白核與事實相符，應堪採信。本案事證已
      臻明確，被告前揭犯行洵堪認定。
二、論罪科刑的理由：
（一）核被告所為，係犯刑法第284條第1項過失傷害罪。
（二）被告於肇事後，在有偵查犯罪職權之公務員知悉前，即向
      到達事故現場處理之警員坦承其肇事，自首而接受裁判等
      情，有交通事故肇事人自首情形紀錄表在卷可稽（見100
      年度偵字第17133 號卷第19頁），被告對於未發覺之罪自
      首，且迄未逃避偵審，爰依刑法第62條前段規定，減輕其
      刑。
（三）量刑理由之說明：
      爰審酌被告騎車逆向行駛，亦未注意車前狀況而肇事，致
      告訴人受有上揭傷勢，身心所受損害非輕，且迄今尚未與
      被告達成和解（被告願賠償告訴人15萬元，告訴人則請求
      賠償50萬元，見本院卷第22頁背面），惟念及被告犯後坦
      承犯行，態度尚可，且其無任何前科之素行，有臺灣高等
      法院被告前案紀錄表在卷可憑，而告訴人違規騎乘自行車
      於行人穿越道，亦屬本件車禍發生之次因，併參酌被告之
      生活狀況、智識程度、過失情節、被害人所受傷勢及檢察
      官求刑等一切情狀，量處如主文所示之刑，並諭知易科罰
      金之折算標準。
三、據上論斷，應依刑事訴訟法第273 條之1 第1 項、第299 條
    第1 項前段，刑法第284 條第1 項、第41條第1 項前段、第
    62條前段，刑法施行法第1 條之1 、第2 項前段，判決如主
    文。
本案經檢察官徐文豪到庭執行職務。
中    華    民    國   100    年    12    月    28    日
                  刑事第二十庭  法  官  顧正德
以上正本證明與原本無異。
如不服本判決應於收受送達後10日內向本院提出上訴書狀，並應
敘述具體理由；其未敘述上訴理由者，應於上訴期間屆滿後20日
內向本院補提理由書（均須按他造當事人之人數附繕本）「切勿
逕送上級法院」。告訴人或被害人如對於本判決不服者，應具備
理由請求檢察官上訴，其上訴期間之計算係以檢察官收受判決正
本之日期為準。
                                書記官  郭錦賢
中    華    民    國   100    年    12    月    28    日
附錄本案所犯法條全文：
中華民國刑法第284條
 (過失傷害罪)
因過失傷害人者，處6月以下有期徒刑、拘役或5百元以下罰金，
致重傷者，處1年以下有期徒刑、拘役或5百元以下罰金。
從事業務之人，因業務上之過失傷害人者，處1年以下有期徒刑
、拘役或1千元以下罰金，致重傷者，處3年以下有期徒刑、拘役
或2千元元以下罰金。